# 请教陈老师：处置子公司会计处理

提问人：Ketti 时间：2013-03-06 00:52:40
想请教一下陈老师以下例子的会计处理方法：
1. 集团A公司（母公司）处置B公司（子公司）100%股权，出售给外部关联方，出售对价为 1 亿元。B公司于处置日净资产账面价值1.7亿元，评估公允价值为 2 亿。那么A公司在集团层面的合并报表（A公司还需要合并其它子公司）应当如何进行会计处理呢？由于处置对价不公允，那处置损失应该计入资本公积，还是投资收益？还是需要区别对待呢？
2. 假设 1 中的B公司持有C公司（孙公司）20%的股权，A公司持有C公司80%的股权。那么处置B公司相当于也处置了C公司的20%，在考虑评估处置子公司公允价值的时候，是否应该将C公司20%的公允价值也考虑进去？需要将其确认为处置损失吗？
最后，在A公司的集团层面合并报表中，C公司的20%少数股东权益，是用C公司所有者权益账面价值乘以20%，还是需要用公允价值乘以20%计算？
谢谢陈老师！

回答人：chenyiwei
回复 Ketti 的帖子
1 、应注意了解处置对价不公允的原因，确定与交易对手方是否为隐蔽的关联方关系。为不按照公允价值成交确定有无合理的商业理由。如果对手方为关联方且无合理商业理由的，则实际价款金额与标的股权的公允价值之间的差额作为权益性交易处理，直接调整权益。
2 、在丧失对B的控制权的同时，合并报表层面同时相当于在不丧失控制权的前提下处置了C的 20 ％权益。对该项交易的影响，在合并报表层面仍应体现为一项权益性交易。即该项处置B公司的股权需要分解为两部分：一是在不丧失控制权的前提下处置C的 20 ％权益；另一项是处置B除了对C的 20 ％股权投资以外的其他资产和负债。将总的处置对价分摊到这两部分（如按照相对公允价值比例），分别按照适用的原则（前者按财会便[2009]14号；后者按照解释 4 号第四条）分别处理。

提问人：Ketti 时间：2013-03-07 01:34:51
回复 chenyiwei 的帖子
感谢陈老师耐心的回答！那么最后一个问题，在A公司的集团层面合并报表中，C公司的20%少数股东权益，是用C公司所有者权益账面价值乘以20%，还是需要用公允价值乘以20%计算呢？

回答人：chenyiwei
按照C公司所有者权益账面价值乘以20%。

提问人：Ketti 时间：2013-03-09 12:52:42
陈老师，如果例子中的A公司（母公司）和交易对手方是兄弟公司，即由两兄弟分别投资创立的。该交易是否可以作为“企业股权收购重组交易”呢？会不会有特殊的会计处理规定呢？

回答人：chenyiwei
没有看懂你的问题？在股权处置交易中，转让方的会计处理原则是一贯的，不受交易对手方是否为同一控制下关联方的影响。